臺灣臺南地方法院刑事判決　　　
111年度訴字第442號
公  訴  人  臺灣臺南地方檢察署檢察官
被      告  劉清春


            郭惠彬


上列被告因偽造文書案件，經檢察官提起公訴（110年度偵字第3
321號、111年度偵字第3091號），本院判決如下：
    主  文
劉清春共同犯行使偽造私文書罪，處有期徒刑肆月，如易科罰金
，以新臺幣壹仟元折算壹日。
郭惠彬共同犯行使偽造私文書罪，處有期徒刑貳月，如易科罰金
，以新臺幣壹仟元折算壹日。
尊南庭園108年9月7日號召開住戶委員會簽名表偽造之「郭姿汶
」署名一枚沒收。
    事  實
一、劉清春前為址設臺南市○區○○街000號「尊南庭園」公寓大廈
    管理委員會之副主任委員，郭惠彬前則為該社區之管理員，
    其等明知該社區於民國108年9月7日召開之管理委員會委員
    改選會議出席人數不足，為使劉清春能改選成為主任委員，
    竟共同基於偽造文書之犯意聯絡，在「尊南庭園108年9月7
    日號召開住戶委員會簽名表」，以冒名偽簽住戶「郭姿汶」
    署名之方式，偽造不實之尊南庭園108年9月7日召開住戶委
    員會簽名表（下稱簽名表），藉以虛偽表示「郭姿汶」出席
    該次會議，使該次社區管理委員選舉因出席人數符合法定人
    數而合法有效。嗣將上開偽造之簽名表及尊南庭園公寓大廈
    （社區）申請報備書、尊南庭園公寓大廈（社區）申請報備
    檢查表、尊南庭園公寓大廈（社區）區分所有權人會議紀錄
    、區分所有權人名冊等文件，持以向臺南市政府工務局申請
    報備變更主任委員，足生損害於郭姿汶及臺南市政府工務局
    對公寓大廈管理之正確性。
二、案經王嵩閔告發暨臺南市政府警察局第六分局移送及臺灣臺
    南地方檢察署檢察官簽分偵辦。
    理  由
一、證據能力部分：
㈠、本案認定事實所引用屬於傳聞證據之供述證據部分，檢察官
    及被告劉清春、郭惠彬於本院均不爭執其證據能力，且本院
    審酌該等證據資料製作時之情況，並無違法不當及證明力明
    顯過低之情況，認為以之做為證據應屬適當，故依刑事訴訟
    法第159條之5第1項規定，認均有證據能力。
㈡、又本案認定事實所引用之非供述證據，並無證據證明係公務
    員違背法定程序所取得，是依刑事訴訟法第158條之4 反面
    解釋，認均得為證據。
二、訊據被告郭惠彬對於犯罪事實於偵查及本院審理時均坦承不
    諱（偵卷第295-296頁、本院卷第46、361頁），核與證人郭
    姿汶證述相符（偵卷第265-266頁），並有臺南市政府工務
    局110年3月25日南市工使一字第1100395612號函暨尊南庭園
    公寓大廈（社區）申請報備書、尊南庭園公寓大廈（社區）
    申請報備檢查表、尊南庭園公寓大廈（社區）區分所有權人
    會議紀錄、區分所有權人名冊、簽名表附卷足參（本院卷第
    65-96頁），被告郭惠彬自白核與事實相符，犯行可以認定
    。
三、至被告劉清春否認犯行，辯稱：簽名表是郭惠彬製作的，伊
    不知道郭惠彬怎麼弄出來的，相關資料送去臺南市政府工務
    局備查，過程也都是郭惠彬在處理的，伊當時僅是副主任委
    員，沒有要求郭惠彬這麼做云云，經查：
㈠、被告郭惠彬於本院審理時證稱：住戶簽名表是劉清春指示我
    製作的。是為了劉清春要擔任主委等語（本院卷第370-372
    頁），被告郭惠彬經具結後作證，顯無動機設詞攀誣，致其
    自身負有偽證罪責之可能；又被告郭惠彬亦稱：不會故意陷
    害劉清春，2人均稱沒有交惡、嫌隙（本院卷第373頁），應
    認被告郭惠彬無可能蓄意虛構事實誣陷，可認被告郭惠彬之
    證述可採。另尊南庭園老主委身體不佳、無法視事，欲委由
    當時擔任副主委之劉清春、擔任主委，為符合公寓大廈管理
    條例之法定開會人數，方偽造簽名表，此為被告劉清春所不
    否認，亦與被告郭惠彬、證人王美惠證述之內容相符（本院
    卷第362-368頁），亦即本案偽造簽名表之利得者或職位變
    更者僅為被告劉清春，若非被告劉清春指示、授權，身為受
    雇管理員之被告郭惠彬何需不惜自行偽造其他住戶之署名，
    以求被告劉清春順利當選社區主任委員？
㈡、再者，被告劉清春自承108年9月7日會議，伊有參與，只有幾
    個人在場開會，自古以來就只有這些人受推薦職務，才來開
    會（本院卷第47頁），顯見被告劉清春清楚知道108年9月7
    日會議出席人數無法符合法定人數而合法有效。況其於臺南
    市政府工務局110年3月25日南市工使一字第1100395612號函
    所附之尊南庭園公寓大廈（社區）申請報備書、尊南庭園公
    寓大廈（社區）申請報備檢查表等文件，被告劉清春均在
　　「申請人」名義簽名、用印，被告郭惠彬則在「代辦人」欄
    位簽名、用印（出處同前），此亦符合被告郭惠彬係受被告
    劉清春指示、要求辦理向主管機關辦理報備事宜，縱使被告
    劉清春並非親力親為，亦不悖於被告2人就偽造文書之犯行
    有犯意聯絡，被告劉清春所辯並不足採。
㈢、此外，並有前開二所示之證據足佐，被告劉清春犯行洵堪認
    定。　
四、論罪部分：
㈠、按刑法上偽造署押罪，係指單純偽造簽名、畫押而言，若在
    制式之書類上偽造他人簽名，已為一定意思表示，具有申請
    書或收據等類性質者，則係犯偽造文書罪（最高法院85年度
    臺非字第146號判決意旨參照）。次按刑法上偽造文書之「
    偽造」，係指無製作權而擅自以他人名義製作，是偽造之故
    意，乃指行為人知悉自己並無製作權、不能使用他人名義製
    作該等文書而言。是核被告2人所為，係犯刑法第216條、第
    210條之行使偽造私文書罪。被告2人偽造郭姿汶住戶署名之
    行為性質上屬偽造簽名表犯行之部份，且其偽造私文書後復
    持以行使，偽造之低度行為，應為該行使之高度行為所吸收
    ，均不另論罪。被告2人就上開犯行間，有犯意聯絡及行為
    分擔，應論共同正犯。
㈡、爰以行為人之責任為基礎，審酌被告2人明知社區住戶郭姿汶
    並未出席會議，卻為求向臺南市政府申請管理委員選舉結果
    備查程序能順利完成，而以偽造郭姿汶署名之方式，偽造簽
    名表並行使之，損害郭姿汶之權益及臺南市政府對於社區事
    務管理之正確性，所為實屬違法、不當，惟念被告郭惠彬犯
    後坦承犯行，尚有悔意，態度良好，被告劉清春身為主事者
    ，竟為脫免刑責，將罪刑均搪塞至被告郭惠彬身上，態度難
    認良好，及其等就本案犯罪角色之分工，兼衡其等之犯罪動
    機、目的、手段，暨之教育智識程度、家庭生活狀況等一切
    情狀，分別量處如主文所示之刑，並均諭知易科罰金之折算
    標準。另被告郭惠彬雖請求給予緩刑之宣告，然應其因業務
    侵占案件經本院於111年5月19日以111年度簡字第1319號判
    處有期徒刑6月（如易科罰金，以新臺幣1千元折算1日），
    緩刑2年，此有臺灣高等法院被告前案紀錄表附卷足參，故
    不再為緩刑之宣告。
五、按偽造之印章、印文或署押，不問屬於犯人與否，沒收之，
    刑法第219條定有明文。查被告2人在簽名表，偽造「郭姿汶
    」之署名，應依刑法第219條規定宣告沒收。至被告等所偽
    造簽名表（共計2份），或因行使而交付與臺南市政府、或
    因交由管委會留存，已非屬被告2人個人所有，爰不予宣告
    沒收。
據上論斷，應依刑事訴訟法第299 條第1項前段，刑法第28條、
第216條、第210條、第41條第1項前段、第219條，判決如主文。
本案經檢察官董詠勝提起公訴、謝欣如到庭執行職務。
中　　華　　民　　國　　111 　年　　7 　　月　　28　　日
                  刑事第五庭    審判長法　官  鍾邦久
　　　　　　　　　                    法  官  林欣玲
　　　　　　　　　                    法  官  蔡奇秀
以上正本證明與原本無異。
如不服本判決應於收受本判決後20日內向本院提出上訴書狀，並
應敘述具體理由。其未敘述上訴理由者，應於上訴期間屆滿後20
日內向本院補提理由書狀（均須按他造當事人之人數附繕本）「
切勿逕送上級法院」。 
 　　　　　　　　　　　　　　　　　   書記官　黃郁淇
中　　華　　民　　國　　111 　年　　7 　　月　　28　　日
附錄本案所犯法條全文
中華民國刑法第210條
偽造、變造私文書，足以生損害於公眾或他人者，處 5 年以下
有期徒刑。
中華民國刑法第216條
行使第 210 條至第 215 條之文書者，依偽造、變造文書或登載
不實事項或使登載不實事項之規定處斷。